【裁判字號】    97,上易,811
【裁判日期】    980219
【裁判案由】    詐欺
【裁判全文】
臺灣高等法院臺南分院刑事判決         97年度上易字第811號
上  訴  人  臺灣臺南地方法院檢察署檢察官
被      告  甲○○
上列上訴人因被告詐欺案件，不服臺灣臺南地方法院97年度易字
第1554號中華民國97年11月13日第一審判決（起訴案號：臺灣臺
南地方法院檢察署97年度偵字第8073號），提起上訴，本院判決
如下：
    主  文
上訴駁回。
    事  實
一、甲○○與自稱「陳勝天」、「王銘豐」之成年人，共同基於
    意圖為自己不法所有之犯意聯絡，於民國97年3月11日，在
    乙○○位於臺南縣善化鎮○○路117號之住所，以「上海財
    務租賃公司」名義，向乙○○佯稱可提供低利貸款，乙○○
    因急需款項周轉，一時不查，陷於錯鋘，於翌（12）日簽發
    如附表所示之支票共4紙交付甲○○與「王銘豐」，充為委
    託甲○○等人辦理貸款之擔保。迄同月13日，甲○○並未依
    約匯款新台幣（下同）30萬元予乙○○，乙○○始知受騙，
    乃報警處理。發票日屆至後，甲○○竟陸續提示如附表編號
    1-3所示之支票。因臺灣中小企業銀行善化分行嗣通知乙○
    ○存入票款，乙○○乃拒絕付款，甲○○始未得手。
二、案經乙○○訴由臺南縣警察局善化分局報告臺灣臺南地方法
    院檢察署檢察官偵查起訴。
    理  由
壹、程序方面：
    按被告以外之人於審判外之陳述，雖不符前四條之規定，而
    經當事人於審判程序同意作為證據，法院審酌該言詞陳述或
    書面陳述作成時之情況，認為適當者，亦得為證據。當事人
    、代理人或辯護人於法院調查證據時，知有第159條第1項不
    得為證據之情形，而未於言詞辯論終結前聲明異議者，視為
    有前項之同意，刑事訴訟法第159條之5定有明文。查本案所
    引用之證人即告訴人乙○○於警詢時及偵查中所為之陳述，
    雖屬傳聞證據，惟被告甲○○於本院準備程序中同意有證據
    能力（見本院卷第27頁）。且本院審酌該等警詢及偵查筆錄
    作成時之情況，並未有何違背法律或其他相關規定之情事，
    而應認為適當，是依刑事訴訟法第159條之5第2項之規定，
    證人乙○○之上開陳述，為傳聞法則之例外而具有證據能力
    ，本院自得引為判決之依據，先予敘明。
貳、實體方面
一、前揭事實，業據被告於本院準備程序及審理中認罪在卷（見
    本院卷第26、37、38頁），且查：
(一)、證人即告訴人乙○○於偵查及原審證稱：陳勝天、王銘豐於
    97年2、3月間先以電話行銷方式，先來拜訪我，並出示上海
    財務租賃公司的名片。第1次借款5萬元，我簽發5萬元支票
    交付甲○○，後來有拿4萬多元給我。之後他們提出30萬元
    貸款利息更低訊息，他們說5萬元一定要先給他們，他們才
    會出30萬元，就是5萬元要先結清，他們才會出30萬元，5萬
    元我是交給甲○○請他交給陳勝天跟王銘豐，甲○○並返還
    我簽發的5萬元支票。第2次我借30萬元，簽發30萬元的支票
    ，交給王銘豐及甲○○（見原審卷第29、30頁）。我簽4張
    票做為擔保，結果沒有匯款給我，之後還提示支票，所以我
    沒有把錢存進去銀行等語（見偵卷第21頁）。
(二)、被告亦坦承曾提示告訴人乙○○所簽發如附表所示編號1-3
    所示支票退票等情，並有陽信商業銀行嘉義分行97年3月27
    日陽信嘉義字第970048號函及所附存摺存款印鑑卡、被告國
    民身分證、汽車駕駛執照影本及如附表編號1-3所示支票影
    本各1份附於警卷內可稽。
(三)、證人即負責偵辦本案之員警胡宏忠於原審證稱：乙○○來報
    案時說她被人以貸款名義騙走她的支票，報案時並拿2張名
    片，1張是「上海租賃」，名片上沒有住址，只有公司行號
    名稱，乙○○被騙，我有（電話）聯絡，1張電話有通但沒
    有人接，另1張電話則沒通。過幾天乙○○報案說他接到銀
    行打電話來說支票有軋進去，我就詢問嘉義陽信銀行，看軋
    的資料是誰的資料，我再調嘉義口卡相片給乙○○指認，讓
    她指認兩次，乙○○都說「對，就是這1個人」指其中1個人
    是拿走支票的嫌疑人。乙○○是在97年3月11日或12日前來
    報案，乙○○所簽發之支票被軋入後，向我反應，我才開始
    製作報案紀錄、報案3聯單及筆錄等語（見原審卷第23至25
    頁）。
(四)、綜上證人乙○○與胡宏忠所述，證人乙○○於報案時確曾提
    出「上海財務租賃公司」名片2張，在97年3月12日簽發支票
    後翌日，未收到約定的30萬元貸款後，即向胡宏忠報案，指
    稱遭人以低利貸款方式詐取如附表所示支票等情，並有臺南
    縣警察局善化分局善化派出所受理各類案件紀錄表、刑事案
    件報案3聯單、受理詐騙帳戶通報警示簡便格示表影本各1份
    （發生時間均載為97年3月12日14時）附於警卷內可稽。再
    依告訴人乙○○所提出如附表編號1-4所示支票存根（附於
    偵卷第27-28頁）所示，受款人或記載為「銘豐」，或記載
    為「銘豐、小江」，備註欄均記載為「小江公司30萬元貸款
    」等語。足認告訴人乙○○確係遭被告與自稱「陳勝天」、
    「王銘豐」等人，以辦理低利貸款方式，詐取如附表編號1-
    4所示支票，支票係交付被告甲○○及自稱「王銘豐」之人
    乙節無訛。是被告之自白與事實相符，自堪採信。
(五)、綜上所述，本案事證明確，被告犯行足堪認定，應依法論科
    。
二、核被告甲○○意圖為自己不法之所有，以詐術使人將本人之
    物交付，未遂，所為係犯刑法第339條第3項、第1項之詐欺
    取財未遂罪。被告甲○○與自稱「陳勝天」、「王銘豐」之
    成年人，就上開犯行間，有犯意聯絡及行為分擔，均應論以
    共同正犯。被告雖已著手詐欺行為之實施，然因被害人警覺
    報警處理而未交付金錢，為未遂犯，依刑法第25條第2項規
    定，按既遂犯之刑減輕之。
三、原審以被告犯行明確，依刑法第28條、第339條第3項、第1
    項、第25條第1項、第2項、第41條第1項前段，刑法施行法
    第1條之1等規定論罪科刑。並審酌被告利用被害人需錢周轉
    之弱點，設詞辦理低利貸款，以詐取財物。且其年紀尚輕，
    卻不思上進，誤用聰明智慧以遂行犯罪，被害人雖及時發覺
    ，未致財物受損，惟已影響其信用。及其他一切情狀，量處
    被告有期徒刑3月，並諭知易科罰金之折算標準等。認事用
    法俱無不合，量刑亦稱妥適。檢察官循告訴人請求，以被告
    所為已影響告訴人信用，要求註銷退票記錄為由，提起上訴
    。經查：本件屬刑事詐欺之退票，發票人得檢具確定判決證
    明，向臺灣票據交換所申請註記事實，而不列計拒絕往來（
    見支票存款戶票信狀況註記須知第9點）。告訴人循上開程
    序即可恢復其信用，至告訴人另稱其有數百萬元之損失，尚
    與本件案情不符，故本件上訴為無理由，應予駁回。
據上論斷，應依刑事訴訟法第368條，判決如主文。
本案經檢察官范文豪到庭執行職務。
中    華    民    國    98    年    2     月    19    日
                  刑事第一庭    審判長法  官  黃崑宗
                                      法  官  蔡長林
                                      法  官  夏金郎
以上正本證明與原本無異。
不得上訴。
                                      書記官  劉岳文
中    華    民    國    98    年    2     月    19    日
附錄本案論罪科刑法條全文：
中華民國刑法第339條
（普通詐欺罪）
意圖為自己或第三人不法之所有，以詐術使人將本人或第三人之
物交付者，處5年以下有期徒刑、拘役或科或併科1千元以下罰金
。
以前項方法得財產上不法之利益或使第三人得之者，亦同。
前二項之未遂犯罰之。
附表
┌──┬───┬─────┬──────┬───────┬──────┐
│編號│發票人│票     號 │發  票  日  │面額（新臺幣）│付款人      │
├──┼───┼─────┼──────┼───────┼──────┤
│1   │乙○○│AW0000000 │97年3月17日 │ 9萬元        │臺灣中小企業│
│    │      │          │            │              │銀行善化分行│
├──┼───┼─────┼──────┼───────┼──────┤
│2   │乙○○│AW0000000 │97年3月18日 │ 8萬元        │同上        │
├──┼───┼─────┼──────┼───────┼──────┤
│3   │乙○○│AW0000000 │97年3月19日 │ 8萬元        │同上        │
├──┼───┼─────┼──────┼───────┼──────┤
│4   │乙○○│AW0000000 │97年3月19日 │ 5萬元        │同上        │
└──┴───┴─────┴──────┴───────┴──────┘


司法院資訊處製作；財團法人民間司法改革基金會備份。
